臺灣臺北地方法院民事判決　　　　　　　96年度訴字第6306號
原　　　告　乙○○
訴訟代理人　林達傑律師
複代理人　　黃教倫律師
被　　　告　甲○○
當事人間請求返還借款等事件，本院於中華民國96年10月17日言
詞辯論終結，判決如下：
    主      文
被告應給付原告新臺幣壹佰零伍萬肆仟伍佰陸拾元及自民國九十
五年十二月十六日起至清償日止，按年息百分之五計算之利息。
訴訟費用新臺幣壹萬壹仟肆佰玖拾肆元由被告負擔。
本判決於原告以新臺幣拾伍萬元為被告供擔保後，得假執行，
但被告如以新臺幣壹佰零伍萬肆仟伍佰陸拾元為原告預供擔保，
得免為假執行。
    事實及理由
一、按訴狀送達後，原告不得將原訴變更或追加他訴，但擴張或
    減縮應受判決事項之聲明者，不在此限，民事訴訟法第255
    條第1項第3款定有明文。本件原告乙○○起訴原請求：(一)被
    告應給付原告新臺幣（下同）1,054,560元及自民國95年12
    月9日起至清償日止，按年息5%計算之利息；(二)被告應將持
    有原告所有之台北富邦銀行存摺及印鑑，返還原告。嗣於本
    院審理中之96年9月13日言詞辯論期日，因被告當場返還上
    開(二)之存摺及印鑑，由原告之訴訟代理人代為收受，而撤回
    該部分之請求。原告復於96年10月17日變更上開(一)之利息請
    求自催告期滿之翌日即95年12月16日起算。核原告上開之變
    更，係屬減縮應受判決事項之聲明，按諸上揭規定，自應准
    許之。
二、原告起訴主張：兩造於94年9月中旬相識，當時被告自稱係
    綵虹國際傳播事業有限公司（下稱綵虹公司）總經理，旋自
    94年底，被告即多次向原告表示，由於臺灣景氣下滑，加上
    時運不濟，致其當時已負債2,200萬元，且持續增加中云云
    ，當時原告之經濟雖非寬裕，惟因被告已經多次表示欲向原
    告借貸紓困，原告念及雙方友誼，遂向被告表示：若得以保
    證將借貸款項全數投入其所提及可獲利潤之個案，並與綵虹
    公司之營運加以區隔，同時不得移作清償前欠債務，甚至挪
    作私人之用，原告即同意貸與部分款項。被告當時亦點頭允
    諾。嗣於95年1月間，原告將其所有台北富邦銀行存摺及印
    鑑交付被告，使其得以自由運用其中之款項816,920元，並
    再次要求被告絕對不得將其所有款項移作他用，被告復再次
    保證其定當履行對原告上開之承諾，其後原告又於95年2月8
    日匯款237,640元予被告，總計原告出借1,054,560元予被告
    。惟此後經原告多次詢問被告就其所提及可獲得利潤之個案
    ，究竟進行如何？被告紿終不予正面回應，僅多次以電子郵
    件向原告保證，定不辜負原告對該筆借款之期許及對原告之
    上開承諾云云，甚且還毫無預警地將其所經營之綵虹公司，
    辦妥解散登記，嗣經原告多次催告返還上開存摺、印鑑及借
    款時，被告始終無善意之回應，為此依民法第478條規定，
    請求被告返還上開款項及自催告期滿翌日即95年12月16日起
    至清償日止按年息5%計算之利息等語。並聲明：(一)如主文第
    1項所示；(二)願供擔保，請准宣告假執行。
三、被告則以：94年中秋節前，被告因所經營之綵虹公司必須搬
    遷，向當時在崔媽媽網站刊登房屋出租信息之原告聯絡看屋
    ，因其屋不適合而作罷，嗣因被告之電腦自動儲存原告之電
    子郵件信箱，被告於94年中秋節前發出中秋網路賀卡給通訊
    錄中的朋友時，原告亦收到賀卡，陰錯陽差的開始通信互動
    ，通信交往約三個月，期間原告亦自澳洲打電話予被告，雙
    方因相互心動而約定朝婚姻路上交往，原告在被告說明經營
    負債實況後，曾十分困擾，經一番掙扎後，仍選擇與被告繼
    續交往，但希望被告努力事業，能將負債早日清償，待負債
    清償後，二人再正式廝守，並表示能力不多，打算支助被告
    約100萬元，盼被告好好利用這筆錢，被告當時十分感念，
    曾一再向原告表示這錢不打算白拿，日後事業能有起色時，
    一定歸還。原告於95年1月10日來臺，並帶被告赴關島旅遊
    ，當時原告稱為蜜月之旅，赴關島前原告將其台北富邦銀行
    存摺與印鑑交被告保管，由被告自由取用。但原告與被告相
    處後，其方期期艾艾承認澳洲另有同居女友，令被告十分懊
    惱矛盾，兩人日後為此爭吵不斷，被告於95年4月間向原告
    提出分手建議，原告於電話中告訴被告，其已經有憂鬱症無
    法維持工作績效，並認為被告可以習慣自己過日子，而他的
    澳洲同居人沒有他不能自活，被告即表示就分手，當好朋友
    ，原告並未反對，此後雙方聯繫漸稀少，被告亦刻意避免再
    去打擾其生活。被告所經營之公司在債務喘息中，一直未見
    轉機，95年9月2日因精神急性症狀，疑在臺北市○○○路○
    段出車禍，被路人召救護車送至三軍總醫院急診，其後由家
    人帶回家照顧數週，精神狀態稍復原後，便將綵虹公司做結
    束，並以電子郵件通知朋友及客戶。原告所予被告之款項，
    實為贈與，並非借貸，被告曾發函表示願還款，是欲表明未
    貪圖被告錢財等語，資為抗辯。並聲明：原告之訴駁回。
四、兩造不爭執之事實：原告主張其於95年1月間將其所有台北
    富邦銀行之存摺及印鑑交付予被告，被告嗣取款1,054,560
    元之事實，為被告所不爭執，並有台北富邦銀行對帳明細表
    （卷第8頁)在卷可稽，應堪信為真實。
五、得心證之理由：原告主張上開1,054,560元為出借予被告之
    款項，經其催告後，被告應予返還乙節，則為被告所否認，
    並辯稱上開款項為贈與款項，並非借款云云。因此，本件之
    爭點，即在於兩造間就上開款項間有無消費借貸關係存在？
    茲判斷如下：
    (一)經查，原告於95年11月15日委託律師發函予被告要求返還
      上開借款後，被告於95年12月12日委託律師回函稱其所購
      房屋之時間及資金均在取得原告存摺之前，並非以原告所
      交付之款項支付等語，有原告及被告上開時日之存證信函
      在卷可查（卷第9、34頁)，被告並未否認借款之情事。次
      查，被告於95年8月9日發予原告之電子郵件中亦稱：「你
      所借給我的資金，永遠算數，但請給我寬裕些的年限處理
      …」「…我希望能再跟你調借1,0000澳元 (我8月15日就
      要用)，這筆款我一定在今年年底前先還給你，同時可支
      付利息（當然希望你體諒我別算太高）！…」，有該電子
      郵件（卷第35頁）在卷可憑，再佐以被告始終表示願還上
      開款項等情，足見被告當時係向原告借款無訛。又查，被
      告辯稱斯時兩造為男女朋友關係乙節，雖為原告所不否認
      ，然按諸社會常情，男女朋友間之金錢往來，未必皆為贈
      與，於大筆之金錢往來尤然，且按諸民事訴訟法第277條
      舉證責任之規定，本件原告既已提出證據證明系爭款項為
      借款，被告否認之，自應由被告抗辯之事實，負舉證之責
      ，被告雖提出原告致贈之戒指及兩造出遊之照片與往來電
      子郵件 (卷第44至49頁)為證，然觀諸該等證物僅能證明
      兩造確有親密關係，不足以證明系爭款項為原告所贈與，
      此外，被告迄未舉證以實其說，其所辯系爭款項為原告所
      贈云云，並非可採。
    (二)按借用人應於約定期限內，返還與借用物種類、品質、數
　　　量相同之物，未定返還期限者，借用人得隨時返還，貸與
  　　人亦得定一個月以上之相當期限，催告返還，民法第478
      條定有明文，本件系爭款項既為原告出借予被告，原告依
      上揭規定，請求被告返還，即屬有據。又原告曾於95年11
      月15日委請律師發函催告被告應於七日內返還系爭款項（
      卷第9頁)，該七日雖少於上揭規定之一個月，惟被告於95
      年12月12日委託被告函覆原告（卷第34頁），足見被告曾
      收受原告上開之催告信函，且由原告所提其於95年12月8
      日之存證信函及回執所示（卷第40頁)被告於原告發函當
      日能收受信件，則上開95年11月15日催告函之法定催告期
      間屆滿日為95年12月15日，原告請求被告應自其翌日即95
      年12月16日負給付遲延責任，亦屬有據。
    (三)從而，原告請求被告應依消費借貸法律關係請求返還借款
      1,054,560元及自催告期滿之翌日即95年12月16日起至清
      償日止，按年息5%計算之法定遲延利息，為有理由，應予
      准許。
六、假執行之宣告：本判決原告陳明願供擔保請准宣告假執行，
    而被告雖未陳明願供擔保，請准為免假執行之宣告，惟本院
    依職權認予被告供擔保後，免假執行為適當，爰分別酌定如
    主文第3項所示相當之擔保金額宣告之。
七、本件事證已臻明確，兩造其餘攻擊防禦方法及所舉未經援用
    之證據，經本院斟酌後，認為均不足以影響本判決之結果，
    爰不一一論述，併此敘明。
據上論結，原告之訴為有理由，依民事訴訟法第78條、第87條第
1項、第390條第2項、第392條第2項，判決如主文。
中　　華　　民　　國　　96　　年　　10　　月　　31　　日
                  民事第四庭法  官  劉坤典
以上為正本係照原本作成
如對本判決上訴，須於判決送達後20日內向本院提出上訴狀
中　　華　　民　　國　　96　　年　　10　　月　　31　　日
                            書記官  陳素卿
